臺灣桃園地方法院刑事判決　　　　　　　94年度易字第1047號
公　訴　人　臺灣桃園地方法院檢察署檢察官
被　　　告　乙○○
　　　　　　庚○○
　　　　　　甲○○
上列被告因恐嚇等案件，經檢察官提起公訴（九十四年度偵字第
七一六○號）， 本院判決如下︰
    主  文
乙○○、庚○○共同以加害生命、身體之事，恐嚇他人致生危害
於安全，各處拘役參拾日，如易科罰金，均以參佰元折算壹日。
乙○○、庚○○被訴侵入住宅部分無罪。
甲○○無罪。
    事  實
一、乙○○、庚○○因與丁○○有工程之債務糾紛，遲未解決，
    乙○○、庚○○乃於九十三年五月間某日至丁○○上班地點
    即位在桃園縣觀音鄉觀音工業區○○路五號之銘鈺股份有限
    公司，欲與丁○○商討如何解決前揭債務問題，然因雙方無
    法達成共識，乙○○、庚○○一怒之下，竟共同基於恐嚇之
    犯意，乙○○先向丁○○恫稱：「我會讓兄弟去讓你我做的
    工程都沒有辦法做用（臺語）」「我剛才跟副理講，我明天
    會帶兄弟來睡店（臺語），明天公司我就不要讓你來上班」
    及「我明天就要來公司制裁，沒有碰到比你利害的，根本就
    不知道我是誰」等語，而庚○○則向丁○○恫稱：「我會叫
    小朋友拿刀告訴大家你欠我錢」及「我今天沒有百分百怕你
    ，我不會恐嚇你（臺語）」等語，以此加害生命、身體之事
    ，恐嚇丁○○，致使丁○○心生畏懼，致生危害於安全。
二、案經丁○○訴由臺灣桃園地方法院檢察署檢察官偵查起訴。
    理  由
壹、有罪部分：
一、訊之被告乙○○、庚○○固不否認有於九十三年五月間，至
    告訴人丁○○上班地點即桃園縣觀音鄉觀音工業區○○路五
    號之銘鈺股份有限公司內向告訴人催討債務，雙方並有發生
    口角，被告乙○○並坦承確有向告訴人恫稱：「我會讓兄弟
    去讓你我做的工程都沒有辦法做用」及「我剛才跟副理講，
    我明天會帶兄弟來睡店（臺語），明天公司我就不要讓你來
    上班」及「我明天就要來公司制裁，沒有碰到比你利害的，
    根本就不知道我是誰」等語，惟辯稱：係因告訴人前一天有
    找人到伊店裡亂，伊方會如此說云云，而被告庚○○則否認
    有何恐嚇之犯行，辯稱：伊當天係說會帶兒子來拉白布條，
    看告訴人如何吃掉這筆錢，且告訴人所提之錄音帶並未全程
    錄音云云。本院經查：
  (一)被告乙○○、庚○○確有於九十三年五月間某日至告訴人上
    班之銘鈺股份有限公司尋找告訴人催討債務乙事，業據被告
    乙○○、庚○○二人陳述在卷，核與告訴人於本院審理時所
    述相符。然因雙方未獲共識，是被告乙○○、庚○○確以前
    揭言語恫嚇告訴人等情，迭經告訴人於警詢、檢察官偵查時
    及本院審理時證稱明確，告訴人並提出錄音帶一卷及譯文一
    份為證。經本院勘驗該卷錄音帶，內容係被告乙○○、庚○○與告訴人爭吵有關工程款之事項，而被告乙○○確有向告
    訴人表示：「我會讓兄弟去讓你我做的工程都沒有辦法做用
    （臺語）」「我剛才跟副理講，我明天會帶兄弟來睡店（臺
    語），明天公司我就不要讓你來上班」及「我明天就要來公
    司制裁，沒有碰到比你利害的，根本就不知道我是誰」等語
    ，而被告庚○○則向丁○○稱：「我會叫小朋友拿刀告訴大
    家你欠我錢」及「我今天沒有百分百怕你，我不會恐嚇你（
    臺語）」等語，有本院堪驗筆錄一份在卷足憑，是足認告訴
    人前揭所述，確屬實在，堪值採信。而被告乙○○、庚○○
    向告訴人為上揭言語之表達、傳述，衡諸一般國民經驗法則
    ，實已足認被告乙○○、庚○○對其所為上開言語之表達內
    容具有一定之惡害認識，被告乙○○、庚○○係出於恐嚇之
    犯意為上開言語之通知，應堪認定。
  (二)被告乙○○、庚○○雖以前詞置辯，然按刑法第三百零五條
    之恐嚇罪，其構成要件，於行為人之主觀意圖上，只要行為
    人對於惡害之內容具有認識即得謂有恐嚇之故意，至行為人
    對於惡害實際發生之可能性，有無實現惡害之意思及其最終
    之目的或動機何在，均在所不問，是被告乙○○辯稱：係因
    告訴人前一天有至伊店裡鬧，伊方會恐嚇告訴人乙節，縱認
    屬實，亦無解於其恐嚇犯行之成立。至被告庚○○辯稱：伊
    當時是說要叫兒子來拿白布旗，看告訴人如何吃掉這筆錢，
    錄音帶並不是從頭錄到尾云云，然訊之被告庚○○於本院準
    備程序時先稱：未曾講過如起訴書所載之話語，於本院審理
    時則改稱：伊當時是說要叫兒子來拿白布旗，看告訴人如何
    吃掉這筆錢，前後所述顯不一致，且依本院勘驗告訴人所提
    之錄音帶，被告黃麗霞確有向告訴人陳稱：我會叫小朋友拿
    刀告訴大家你欠我錢」及「我今天沒有百分百怕你，我不會
    恐嚇你（臺語）」等語明確，亦如前述，而參酌被告庚○○
    除爭執前揭不利於其之陳述部分不實外，其餘部分則均表無
    意見，而本院勘驗前揭錄音帶時，被告庚○○於陳述上開語
    句時係連續陳述，要無中斷之情形，而該錄音帶之內容亦無
    前後矛盾之處，復佐以被告乙○○亦坦承有陳述前揭恐嚇語
    句，綜合上情以觀，足認告訴人所提之錄音帶確係告訴人與
    被告乙○○、庚○○對談內容無訛。被告庚○○空言否認上
    情並稱該錄音帶非全程錄音乙節，顯係避重就輕之詞，自難
    採信。
二、綜上所述，本件事證明確，被告乙○○、庚○○所辯，不足
    採信，被告乙○○、庚○○犯行洵堪認定。
三、核被告乙○○、庚○○所為均係犯刑法第三百零五條之恐嚇
    罪。被告乙○○、庚○○先後向告訴人為數句恐嚇之話語，
    然其等均係基於同一恐嚇犯意下之接續行為，僅侵害一個法
    益，僅論以一罪。被告乙○○、庚○○就上開犯行有犯意聯
    絡及行為分擔，為共同正犯。爰審酌被告乙○○、庚○○二
    人之犯罪動機係因與告訴人有工程款之糾紛遲未解決，一怒
    之下方為之，然其二人犯罪後全無悔意，猶飾詞狡辯及對被
    害人所生損害等一切情狀，量處其二人如主文所示之刑，並
    均諭知易科罰金之折算標準，以示懲儆。
貳、無罪部分：
一、本件公訴意旨另以：被告乙○○、庚○○為處理上開債務，
    復於九十四年一月十二日十九時許，夥同乙○○之前妻甲○○前往桃園縣平鎮市○○路三十六巷十六弄一號戊○○之住
    處尋找丁○○，經丁○○之父母親己○○、辛○○前往開門
    ，乙○○、庚○○、甲○○竟未經戊○○之同意，即擅自進
    入上址欲向丁○○催討債務，經丁○○自廁所出來見狀報警
    處理，乙○○等三人始離去現場，案經戊○○、丁○○提出
    告訴，因認被告三人此部分均犯刑法第三百零六條第一項之
    侵入住居罪等語。
二、按犯罪事實應依證據認定之，無證據者不得認定犯罪事實，
    刑事訴訟法第一百五十四條第二項定有明文。次按，以被害
    人之陳述為認定犯罪之依據時，必其陳述並無瑕疵，且就其
    他方面調查，又與事實相符，始能認為有證據能力，而所謂
    無瑕疵，係指被害人所為不利被告之陳述，與社會上一般生
    活經驗或卷存其他客觀事實並無矛盾而言，至所謂就其他方
    面調查認與事實相符，非僅以所援用之旁證足以證明被害結
    果為已足，尤須綜合一切積極佐證，除認定被告確為加害人
    之可能外，在推理上無從另為其他合理原因之假設，有不合
    於此，即不能以被害人之陳述做為論斷之證據。本件公訴人
    認被告三人涉犯上開罪嫌無非係以告訴人丁○○之指述及證
    人即丁○○雙親己○○、辛○○之證述為主要論據。訊之被
    告三人均堅詞否認有何侵入住宅之犯行，並以：渠等當日係
    要前去向告訴人丁○○催討債務，按電鈴後，告訴人雙親前
    來開門，旋擋住門口，不讓渠等進入等語置辯。本院經查：
  (一)門牌號碼為桃園縣桃園市○鎮市○○路三十六巷十六弄一號
    房屋之所有權人為戊○○，實際居住者為丁○○及己○○、
    辛○○，而丁○○及己○○、辛○○三人於九十四年一月十
    二日晚上七時許有在上址，而被告三人於斯時亦前去上址欲
    向告訴人丁○○催討工程款債務等情，業據被告三人供承在
    卷，核與告訴人丁○○與證人己○○、鐘桂蘭二人所述相符
    ，並有前揭房屋之所有權狀一紙在卷足憑。
  (二)而訊之告訴人丁○○及證人己○○、辛○○雖迭於警詢、偵
    查及本院審理時再三指稱：被告三人有強行闖入前揭住處等
    語，然告訴人丁○○與被告三人因有債務糾紛，雙方爭執已
    有相當之時日，甚而惡言相向，此分據被告三人及告訴人丁○○供承在卷，而證人己○○、辛○○又係告訴人丁○○之
    雙親，其等當會迴護告訴人丁○○，是告訴人丁○○及證人
    己○○、辛○○所述是否與事實相符，已非無疑。再者，就
    案發當日情形，證人己○○及辛○○雖均證稱：被告三人敲
    門時，丁○○在廁所內，所以其二人前去開門，一開門，被
    告乙○○即將辛○○推倒在地，被告三人旋一同同衝入屋內
    欲找丁○○等語，然倘如證人己○○、辛○○所述，係被告
    乙○○先將辛○○推倒在地，三人復同時進入屋內，顯見被
    告三人當時應係以橫衝直撞方式進入告訴人丁○○前揭住所
    ，而上開住所平日即係供告訴人丁○○及證人己○○、辛○○住所，已如前述，其內當非空無一物，如被告三人係以前
    揭粗暴方式進入該屋，勢必造成屋內物品傾倒或混亂之情狀
    ，惟告訴人丁○○及證人己○○、辛○○均證稱未因被告三
    人之入侵致屋內有何凌亂之情形，此實與常情不符；另就被
    告三人於該屋內之經過情形，證人己○○係稱：被告三人向
    伊表示要錢，伊回答要什麼錢，被告回答不出來，伊即去看
    電視，丁○○從廁所出來時，伊坐在客廳看電視，之後即交
    由丁○○處理等語，而證人辛○○則稱：被告三人進來後即
    對伊說要錢，伊回答說要什麼錢，伊又沒有欠錢，正在爭吵
    的時候，丁○○即自廁所出來等語，惟告訴人丁○○則陳稱
    ：伊從廁所出來時，見被告三人與其雙親在客廳內，雙方均
    係站著爭執，其雙親並要趕他們出去等語，告訴人丁○○與
    證人己○○、辛○○所述情節均不相符，且若如告訴人丁○○及證人己○○、辛○○所稱，被告三人業已非理性方式衝
    入屋內，而被告三人目的又係在尋找告訴人丁○○，渠等三
    人既未見告訴人丁○○於客廳處，理應會直衝該屋內房間查
    看告訴人丁○○是否藏匿其中，又豈會逗留於客廳？此亦與
    常情有違；另告訴人丁○○及證人己○○、辛○○於本院審
    理時復稱：自丁○○自廁所出來後，後續即均交由丁○○處
    理，己○○、辛○○均坐在客廳沙發上看電視等語，然依告
    訴人丁○○及證人己○○、辛○○二人所述，被告三人於斯
    時非但大聲咆哮並揚言如不付錢將使其等不得安寧，顯見被
    告三人情緒業已失控，且被告三人均正值青壯年，為免被告
    三人滋事甚或攻擊丁○○，己○○、辛○○理應協助丁○○
    驅趕被告三人亦或尋求鄰居之協助，又豈會旁若無人繼續觀
    看電視？此亦悖於常情；末就告訴人丁○○再三指稱被告三
    人係因見其報警方離去，證人戊○○、辛○○亦為相同之陳
    述乙節，依卷附員警工作紀錄簿之記載，當日實際報警之人
    係被告庚○○，是告訴人丁○○及證人戊○○、辛○○前揭
    所述，亦非實在。綜上所述，告訴人丁○○及證人戊○○、
    辛○○所述既非屬一致，且出入甚多，並所述亦多有悖於常
    理之處，是自難遽以推論被告三人有侵入住宅之犯行。
  (三)另訊之證人即負責處理本案之桃園縣政府警察局平鎮分局平
    鎮派出所之警員丙○○、何國楨於本院審理時證稱：渠等到
    現場時，被告乙○○、庚○○及告訴人丁○○均係在屋外，
    被告乙○○、庚○○有告知係為催討工程款債務而來，渠等
    有告知此屬民事糾紛，可至派出所處理，丁○○未曾提及被
    告三人有侵入其住宅，亦未提及被告三人有將其母親推倒在
    地，渠等均在外面，未曾入內等語明確，然倘如告訴人丁○○前揭所述，被告三人確有衝入其住宅，甚而將證人辛○○
    推倒在地，且告訴人丁○○與被告三人有業已處於劍拔弩張
    之情，於警方到達現場時，衡以常情，告訴人理當會立即告
    知警方上情，並請求警方協助拍照並繪製現場圖等，以為憑
    證，然告訴人非但未為之，甚而對被告三人有侵入其住宅乙
    事，支字未提，此實與常情有違，且參酌證人丙○○、何國
    楨於本院審理時證稱：丁○○跟我們說，被告三人「要」進
    入其房子，我們當時有跟他說你不要讓他們進去就好了等語
    明確，足證被告三人斯時應係欲進入該址然未如願，告訴人
    丁○○方會向警方表示被告三人「要」進入其屋內，而非被
    告三人「有」進入其屋內，此益徵被告三人稱：渠等有按門
    鉿，但告訴人丁○○之父母親擋在門口，故渠等無法進入乙
    節，非屬虛妄。
三、綜上所述，本件公訴人所舉之證據尚不足以證明被告三人有
    何侵入住宅之犯行，依首揭說明，本院自應就被告三人被訴
    侵入住宅部分為無罪之諭知。
據上論斷，應依刑事訴訟法第二百九十九條第一項前段、第三百
零一條第一項，刑法第二十八條、第三百零五條、第四十一條第
一項前段，罰金罰鍰提高標準條例第一條前段，第二條，判決如
主文。
本案經檢察官廖先志到庭執行職務
中   華   民   國    九十四  年   十二   月   二十九  日
               臺灣桃園地方法院刑事第十庭
                     審判長法  官  江德民
                           法  官  何俏美
                           法  官  柯姿佐
以上正本證明與原本無異。
如不服本判決，應於判決送達後10日內向本院提出上訴狀（應附
繕本），上訴於臺灣高等法院。
　　　　　　　　　　　　　 書記官　張淑芬
中   華   民   國    九十四  年   十二   月   三十    日
附錄論罪科刑法條
中華民國刑法第305條
(恐嚇危害安全罪)
以加害生命、身體、自由、名譽、財產之事，恐嚇他人致生危害
於安全者，處二年以下有期徒刑、拘役或三百元以下罰金。
